臺灣臺南地方法院刑事判決　　　　　　　 96年度訴字第597號
公　訴　人　臺灣臺南地方法院檢察署檢察官
被　　　告　甲○○
選任辯護人　李合法律師
　　　　　　趙培皓律師
上列被告因偽造有價證券案件，經檢察官提起公訴（九十六年度
偵緝字第五四八號），本院判決如下：
    主  文
甲○○意圖供行使之用，而偽造有價證券，處有期徒刑參年。附
表所示之本票壹紙，沒收之。
    事  實
一、甲○○於民國九十二年間因向唯盛國際運通有限公（下稱唯
    盛公司）負責人黃文宏借牌投標善化糖廠之運送工作，因而
    持有黃文宏同意交付之唯盛公司及黃文宏之印章各一枚（俗
    稱大小章）。甲○○明知唯盛公司僅授權伊以上揭印章作為
    向善化糖廠請款之用，並不得另做他途。不料甲○○因積欠
    臺南縣永康市○○○路五五八號永盛當舖借款，竟基於為意
    圖供行使之用而偽造有價證券之犯意，於九十二年七月十日
    ，在臺南縣善化鎮溪尾里六二七號（起訴書誤載為永盛當舖
    ），未經唯盛公司及黃文宏之同意及授權，即擅自盜蓋唯盛
    公司及黃文宏之印章於本票付款人欄，充為發票人，並偽填
    面額為新台幣（下同）九百萬元、到期日為同年七月十八日
    ，而偽造該本票一紙，並持交與永盛當舖職員沈志揚。嗣該
    本票屆期不獲付款，沈志揚持該偽造本票向唯盛公司提示付
    款時，唯盛公司始知上情。
二、案經被害人唯盛公司訴請臺灣臺南地方法院檢察署檢察官偵
    查起訴。
    理  由
一、按刑事訴訟法第一百五十九條之五明定：「被告以外之人於
    審判外之陳述，雖不符前四條之規定，而經當事人於審判程
    序同意作為證據，法院審酌該言詞陳述或書面陳述作成時之
    情況，認為適當者，亦得為證據。」、「當事人、代理人或
    辯護人於法院調查證據時，知有第一百五十九條第一項不得
    為證據之情形，而未於言詞辯論終結前聲明異議者，視為有
    前項之同意。」，其立法理由在於傳聞證據未經當事人之反
    對詰問予以核實，乃排斥其證據能力。惟當事人如放棄對原
    供述人之反對詰問權，於審判程序表示同意該等傳聞證據可
    作為證據，此時，法院除認該傳聞證據欠缺適當性外，自可
    承認其證據能力。又當事人、代理人或辯護人於調查證據時
    ，知有刑事訴訟法第一百五十九條第一項不得為證據之情形
    ，卻表示「對於證據調查無異議」、「沒有意見」等意思，
    而未於言詞辯論終結前聲明異議者，應視為已有將該等傳聞
    證據採為證據之同意（最高法院九十四年度台上字第二九七
    六號判決意旨參照）。查被告對於證人黃文宏及沈志揚等人
    於警詢及偵查中之審判外陳述，在本院準備程序中，就該證
    據能力一節，表示「無意見」之意思（見本院卷第二四頁）
    ，且未於言詞辯論終結前聲明異議，揆諸前揭說明，應視為
    被告已有將該等傳聞證據採為證據之同意，另本院審酌上開
    二位證人於警詢及偵查中之陳述，均係各就被告偽造有價證
    券之事實所為之陳述，本院復查無違法或不實之處，是該等
    傳聞證據並無欠缺適當性之情形，自可承認其證據能力。
二、上揭犯罪事實業據被告甲○○坦承不諱（見本院卷第二三、
    五四頁），核與證人黃文宏於偵查中所證稱：「（問：是否
    唯盛開立？）不是，我們未委託他開立本票。（問：有無授
    權被告使用公司及負責人印文及開立票據？）當初甲○○口
    頭上有跟我講，要刻一付公司大小章，以便向臺糖請款，我
    也同意，但我沒同意他們用這付印章開立本票。本票上的印
    章就是他們向臺糖請款所使用的。」（見九十二年度發查三
    一0五號卷第二十頁）；證人沈志揚於偵查中所證稱：「（
    問：為何人交付？為何交付？何時交付？）九十二年七月十
    日找到甲○○，本票是他交給我的，這二個印章是告訴人公
    司在臺糖起款所用的印章。」等語（見九十二年度發查三一
    ０五號卷第十九頁），均互核相符，復有偽造本票影本一紙
    可資佐證（見九十二年度發查三一0五號卷第二二頁），是
    被告上開自白，核與事實相符，堪以採信。本件事證明確，
    被告犯刑可以認定，自應依法論科。
三、核被告所為，係犯刑法第二百零一條第一項之行使偽造有價
    證券罪。被告盜用印章犯行係屬偽造有價證券之部分行為；
    行使偽造有價證券之輕度行為應為偽造有價證券之高度行為
    所吸收，均不另論罪。爰審酌被告因欠款壓力等因素，短於
    思慮，致觸犯本件犯行，所為固不可取，惟犯後均坦承犯行
    ，態度尚稱良好等一切情狀，量處如主文所示之刑。至於被
    告雖辯稱已與唯盛公司負責人黃文宏達成和解，由被告給付
    約四十萬元予唯盛公司，唯盛公司即同意不再追究，而被告
    事後已依照和解條件給付等情，因而聲請為緩刑之諭知，並
    提出存款憑條二紙及聲請傳訊代為洽談和解之證人乙○○到
    庭為證，而證人乙○○到庭後雖亦證述，在洽談債務時，黃
    文宏提到等拿到三十萬元後，再行撤銷告訴等語，惟由乙○
    ○另證述：「（你是否知道官司內容為何？）不曉得」、「
    （是刑事還是民事官司？）我不曉得，我只是去處理債務問
    題而已」等語，顯見縱黃文宏於和解過程中曾有條件提及要
    撤回告訴，然是否指本案，證人乙○○並不知悉。因此，自
    無法僅憑被告提出之存款憑條及證人乙○○之證詞，即遽予
    認定告訴人已同意宥恕被告。末查，被告偽造如附表所示之
    本票一紙，固未經扣案，然尚無證據證明係已滅失，應依刑
    法第二百零五條規定宣告沒收。
據上論斷，應依刑事訴訟法第二百九十九條第一項前段，刑法第
二百零一條第一項、第二百零五條，判決如主文。
本案經檢察官丙○○到庭執行職務
中　　華　　民　　國　　96　　年　　8 　　月　　3 　　日
　　　    　刑事第三庭  審判長法　官  鄧希賢
                              法  官  張銘晃
                              法  官  包梅真
以上正本證明與原本無異。
如不服本判決應於收受本判決後10日內向本院提出上訴書狀，並
應敘述具體理由。如未敘述上訴理由者，應於上訴期間屆滿後20
日內向本院補提理由書狀（均須按他造當事人之人數附繕本）「
切勿逕送上級法院」。
　　　　　　　　　　　　　　　書記官  李淑秋
中　　華　　民　　國　　96　　年　　8 　　月　　3 　　日
附錄本案論罪科刑法條全文
中華民國刑法第201條：
（有價證券之偽造變造與行使罪）
意圖供行使之用，而偽造、變造公債票、公司股票或其他有價證
券者，處3年以上10年以下有期徒刑，得併科3千元以下罰金。
行使偽造、變造之公債票、公司股票或其他有價證券，或意圖供
行使之用，而收集或交付於人者，處1年以上7年以下有期徒刑，
得併科3千元以下罰金。
附表
┌────┬──────┬──────┬──────┬─────┐
│本票號碼│發票日      │到期日      │票載金額（新│付款人    │
│        │            │            │台幣）      │          │
├────┼──────┼──────┼──────┼─────┤
│388167  │92年7月10日 │92年7月18日 │900萬元     │唯盛公司  │
│        │            │            │            │          │
└────┴──────┴──────┴──────┴─────┘
